【裁判字號】    98,交抗,1624
【裁判日期】    980706
【裁判案由】    違反道路交通管理處罰條例
【裁判全文】
臺灣高等法院交通事件裁定            98年度交抗字第1624號
抗  告  人
即受處分人  甲○○
上列抗告人因違反道路交通管理處罰條例案件，不服臺灣宜蘭地
方法院，中華民國98年5月27日所為裁定（98年度交聲字第146號
），提起抗告，本院裁定如下：
    主  文
原裁定及原處分均撤銷。
甲○○不罰。
    理  由
一、抗告意旨略以：該路口禁止進入標誌設置不當，抗告人行車
    方向，無法看見禁止標誌，故而開車進入。事後，市政府已
    變更該地之標誌，足認標誌設置有問題，抗告人實無違規故
    意或過失，請撤銷原裁定，諭知不罰等語。
二、原裁定略以：（一）原處分略以：異議人即受處分人甲○○
    駕駛車牌號碼562-EM號營業一般小客車，於民國98年1月19
    日19時13分許，行經臺北市○○街52巷，該巷為由西往東之
    單行道，異議人竟未依遵行方向，以由東往西駛入該巷內，
    經臺北市政府警察局南港分局玉成派出所警員當場攔停製單
    舉發。爰依道路交通管理處罰條例第45條第1款之規定，於
    98年3月12日以宜監字第裁43-AEX705070號裁決，裁處新臺
    幣（下同）900元罰鍰，並依同條例第63條第1項第1款規定
    記違規點數1點等語。（二）異議意旨略以：異議人由南行
    駛向北左轉玉成街52巷，並未發現有禁止進入標誌，請撤銷
    原處分等語。（三）經查：異議人於98年1月19日19時13
    分許，駕駛車牌號碼562-EM號營業一般小客車，由東往西方
    向行駛臺北市○○街52巷之事實，有臺北市政府警察局舉發
    違反道路交通管理事件通知單1份在卷可稽（原審卷第5頁）
    ，復為異議人所不爭執，堪認屬實。異議人辯稱：未見禁
    止標誌乙節，然證人承辦警員呂明昆證稱：我就攔停異議人
    舉發，因為玉成街52巷是單行道。我有錄製現場環境，庭呈
    光碟1片。玉成街52巷係單行道，在玉成街52巷的右側巷口
    ，是禁止進入的標誌，至於詳細的標誌設置情形要看今日庭
    呈之光碟片。本案玉成街52巷巷口右側的禁止進入的標誌，
    在異議人違規之前已經設置。玉成街52巷與中坡北路口的單
    行道標線及指示標誌在異議人違規前就已經設置了等語（原
    審卷第19頁至第20頁），並有證人呂明昆當庭繪製現場圖1
    紙在卷可稽（原審第26頁），且經勘驗證人呂明昆所提出之
    現場光碟，顯示在臺北市○○街與玉成街52巷口右側確實有
    設置禁止進入、禁止右轉之圓形禁制標誌2個，而在該巷口
    地面亦有劃設白色實線之停止線，並標示「停」字，另在臺
    北市○○○路與玉成街52巷口左側確實有設置單行道之方形
    標誌，地面則繪製有道路遵行方向標誌等情，有勘驗筆錄及
    照片9張在卷足憑（原審卷第20頁至第21頁、第28頁至第32
    頁）。縱異議人南往北方向行駛左轉進入玉成街52巷，無法
    看見該巷口右側設置之禁制標誌，但應仍可看見該巷口地面
    所劃設之白色實線停止線及「停」標字，自應注意遵守，不
    能因疏忽，而解免其應負之違規責任，所辯不足採。綜上
    ，異議人駕車未遵行方向行駛，原處分機關依道路交通管理
    處罰條例第45條第1款、第63條第1項第1款之規定，裁處900
    元罰鍰，並記違規點數1點，並無不當。異議為無理由，應
    予駁回等語。
三、經查：
（一）道路交通標誌標線號誌設置規則第13條規定：標誌牌面之
      大小，應以車輛駕駛人在適當距離內辨認清楚為原則。第
      16條規定：標誌以豎立於行車方向之右側為原則，特殊情
      況得豎立於行車方向之左側或以懸掛方式設置之。除本規
      則另有規定外，標誌之牌面應與行車方向成九○度角為原
      則。但得視實際情況酌量調整其水平或俯仰角度。有關本
      件臺北市○○街52巷，係由西往東之單行道，而其單行道
      標誌係設置於：臺北市○○○路與玉成街52巷口左側。而
      於玉成街52巷口與玉成街交叉口，並未設置單行道之標誌
      標線。另行駛玉成街南往北方向，亦未於道路右邊設置禁
      止左轉進入玉成街52巷之標誌，而係於玉成街北往南方向
      ，右轉玉成街52巷口，設有禁止右轉之單面標誌等情，有
      現場照片在卷可參（原審卷第24-25頁，第29-33頁），顯
      見該處非無標誌之設置，對於玉成街由北往南方向行駛者
      而言，固可見禁止右轉之標誌，而能不右轉進入玉成街52
      巷口，然對於玉成街由南往北方向行駛者而言，則無從辨
      識玉成街52巷口之標誌為何？蓋為空白之圓形白鐵，如何
      能得知係禁止進入標誌？是該路段雖有標誌，然與上開標
      誌標線設置規則不符，無從發揮其功能，而令用路人知曉
      遵從。則抗告人辯稱不知禁止進入等語，即非無據。
（二）至於警方指稱：有單行道標誌乙節，然該標誌係設置於玉
      成街52巷口之西邊入口，而該巷口東邊路口，並未設置已
      如前述，則自東邊進入者，如何能看見路之另一頭有單行
      道標誌？是此一西邊入口標誌，不能採為自東邊路口進入
      之抗告人之不利依據。
（三）警方指稱：玉成街52巷東邊巷口地上有停止線與停字，足
      認不得進入乙節，然觀諸道路交通標誌標線號誌設置規則
      第149條第1項（三）規定：白實線設於路口者，作為停止
      線。第164條第二項橫向標線：停止線。第三項第七款：
      前項禁制標線配合使用標字「停」。第170條規定：停止
      線，用以指示行駛車輛停止之界限，車輛停止時，其前懸
      部分不得伸越該線。顯見停止線，與單行道，或不得進入
      等事項無關，此部份所指，尚有誤會。
綜上，本件抗告人固逆向駛入單行道，惟該單行道之出口（即逆
向入口）處，僅有由北往南行駛者得見之單面標誌，致使由南往
北行駛者，無從知悉該處為單行道。從而，抗告人因標誌設置不
當，而不知係單行道，自無違規故意與過失。原處分誤予裁罰，
尚有誤會，原審未予糾正，復予維持，同有誤會，抗告意旨，指
摘及此，為有理由。爰撤銷原處分及原裁定，諭知不罰。
據上論結，應依道路交通案件處理辦法第26條，第20條前段，刑
事訴訟法第413條後段，裁定如主文。
中    華    民    國    98    年    7     月    6     日
                  刑事第十八庭審判長法  官  吳鴻章
                                    法  官  陳健順
                                    法  官  周政達
以上正本證明與原本無異。
不得再抗告。
                                    書記官  廖純瑜
中    華    民    國    98    年    7     月    6     日


司法院資訊處製作；財團法人民間司法改革基金會備份。
